【裁判字號】    99,抗,187
【裁判日期】    990816
【裁判案由】    本票裁定
【裁判全文】
臺灣臺中地方法院民事裁定               99年度抗字第187號
抗  告  人  慈諾股份有限公司
法定代理人  乙○○
相  對  人  甲○○
上列當事人間聲請本票准許強制執行事件，抗告人對於中華民國
99年6月23日本院民事庭所為之裁定（99年度司票字第2902號）
提起抗告，本院合議庭裁定如下：
    主  文
抗告駁回。
抗告程序費用新臺幣壹仟元由抗告人負擔。
    理  由
一、按本票執票人，依票據法第123條規定，聲請法院裁定許可
    對發票人強制執行，係屬非訟事件，此項聲請之裁定，及抗
    告法院之裁定，僅依非訟事件程序，以審查強制執行許可與
    否，並無確定實體上法律關係存否之效力，法院僅就本票形
    式上之要件是否具備予以審查，即為已足，至於當事人間實
    體上之爭執，應循訴訟程序以資解決，要非非訟裁定法院所
    得審酌，此有最高法院56年台抗字第714號、57年台抗字第
    76號判例可資參照。次按，本票既已載明免除作成拒絕證書
    ，執票人聲請裁定准予強制執行，即毋庸提出已為付款提示
    之證據。苟發票人抗辯執票人未為提示，依票據法第124條
    準用同法第95條但書之規定，即應由其負舉證之責（最高法
    院94年度台抗字第823號裁定參照）。
二、本件相對人主張：相對人執有抗告人於民國98年8月26日簽
    發，未載到期日、內載金額新台幣（下同）1,000萬元，免
    除作成拒絕證書之本票1紙（下稱系爭本票），經提示未獲
    付款，依票據法第123條規定聲請裁定准許強制執行等情，
    已據提出本票1紙為證。原裁定予以准許，於法並無不合。
三、抗告意旨略以：抗告人固有開立系爭本票予相對人，然系爭
    本票有免除作成拒絕證書之記載，依票據法第124條準用同
    法第95條前段之規定，相對人仍需實際為承兌或付款之提示
    行為，經拒絕承兌或付款後，始得據以聲請裁定准予強制執
    行，但相對人並未實際向抗告人為承兌或付款之提示，即逕
    自向鈞院聲請裁定准予強制執行，於法不合，原裁定應予廢
    棄；又系爭本票係因清償債務而簽發之保證本票，而且約定
    清償之期日尚未屆至，不得行使票據權利，相對人提出本件
    聲請，顯有違民法第148條第2項所規定之誠信原則等語；並
    聲明：(1)原裁定廢棄，(2)聲請及抗告程序費用，由相對人負
    擔。
四、經查，抗告人主張系爭本票係因清償債務而簽發之保證本票
    ，且約定之清償期尚未屆至，不得行使票據權利，相對人提
    出本件聲請，違反民法第148條第2項所規定之誠信原則等情
    ，係屬實體上之爭執，揆諸前揭最高法院56年台抗字第714
    號、57年台抗字第76號判例意旨，應由抗告人另行提起訴訟
    ，以資解決，本件非訟事件程序不得加以審究實體上之爭執
    。又系爭本票有免除作成拒絕證書之記載，依票據法第124
    條準用同法第95條但書之規定，應由主張相對人未為提示之
    抗告人負舉證之責，本件相對人於聲請本票裁定准許強制執
    行時已主張其曾經提示未獲付款，則抗告人即應負舉證之責
    ，而抗告人雖辯稱相對人未為承兌或付款，然並未提出證據
    證明相對人未為承兌或付款之提示。綜上所述，本件抗告為
    無理由，應予駁回。
五、據上論結，本件抗告為無理由，依非訟事件法第46條、第21
    條第2項、第24條第1項，民事訴訟法第495條之1第1項、第
    449條第1項、第78條，裁定如主文。
中    華    民    國    99    年    8     月    16    日
                  民事第四庭審判長法  官  楊國精
                                  法  官  洪堯讚
                                  法  官  陳文燦
以上正本係照原本作成。
如不服本裁定，僅得於收受本裁定正本送達後10日內，以適用法
規顯有錯誤為理由，向本院提出再抗告狀，（須附繕本一份及繳
納再抗告裁判費新台幣1,000元），經本院許可後始可再抗告，
前項許可以原裁定所涉及法律見解具有原則上重要性者為限。
中    華    民    國    99    年    8     月    16    日
                                  書記官  林玉門

司法院資訊處製作；財團法人民間司法改革基金會備份。
